臺灣高等法院臺中分院刑事判決　　　　96年度上訴字第1246號
上　訴　人　臺灣臺中地方法院檢察署檢察官
上　訴　人
即　被　告　丙○○
　　　　　　　　　　現於台灣台中監獄
選任辯護人　方鴻枝律師
上　訴　人
即　被　告　戊○○
指定辯護人　本院公設辯護人　甲○○
被　　　告　丁○○
　　　　　　　　　　之7
指定辯護人　本院公設辯護人　甲○○
上列上訴人因被告等殺人未遂等案件，不服臺灣臺中地方法院95
年度訴字第3274號中華民國96年3月9日第一審判決（起訴案號
：臺灣臺中地方法院檢察署95年度偵字第2184、3741號），提起
上訴，本院判決如下：
    主  文
上訴駁回。
    事  實
一、丁○○（綽號阿文）前因違反麻醉藥品管理條例案件，經臺
    灣臺中地方法院以85年度訴字第1718號判處有期徒刑六月，
    如易科罰金，以銀元300元折算1日確定，已於86年1月18日
    易科罰金執行完畢；戊○○前因妨害自由案件，經臺灣彰化
    地方法院以91年度訴字第1245號判處有期徒刑7月確定，入
    監執行後，已於93年1月20日縮刑期滿執行完畢。詎丁○○
    、戊○○均不知悛悔警惕，其等二人及丙○○均明知下列具
    有殺傷力之改造槍枝及子彈，均屬槍砲彈藥刀械管制條例列
    管之槍枝、子彈，未經許可不得寄藏，而各基於寄藏具有殺
    傷力之改造槍枝及子彈之犯意，而分別為下列寄藏槍、彈之
    犯行，及丙○○另為下列殺人未遂之犯行：
（一）丁○○於90年間某日，在臺中市○○路與中華路口處，受
      真實姓名年籍不詳、綽號「勇明」成年男子（下稱「勇明
      」）之委託，自「勇明」處同時收受如附表編號一所示可
      發射子彈具有殺傷力之改造手槍一枝（含彈匣1個，下稱
      前開甲改造手槍）及土造子彈17顆（均具直徑約9.0MM金
      屬彈頭，其中六顆子彈業經鑑驗試射，鑑驗剩餘即如附表
      編號二所示之子彈11顆，下稱前開土造子彈17顆）而代為
      保管寄藏之，並隨身攜帶，寄藏期間迄94年12月18日11時
      即後述為警查獲時止。
（二）丙○○（綽號阿賢）於91年底某日，在不詳地點，受真實
      姓名年籍不詳、綽號亦為「勇明」成年男子之委託，自「
      勇明」處同時收受可發射子彈具有殺傷力之改造手
      槍一枝（即後述擊發射中乙○○、綽號"土豆"左側臉部、
      未扣案之改造手槍1枝，含彈匣1個，下稱前開乙改造手槍
      ）及土造子彈2顆（其中1顆即後述擊發射中乙○○左側臉
      部之子彈，下稱前開土造子彈2顆）而代為保管之，並將
      之藏放在其當時位於臺中縣太平市○○路不詳地點之租屋
      處（期間於後述與李俊飛、乙○○交易毒品時，並隨身攜
      帶至案發現場），寄藏期間迄94 年12月14日即後述其再
      交予戊○○寄藏時止（關於寄藏槍彈部分，上訴後已據丙○○於96年8月7日當庭撤回而確定）。
（三）丙○○、丁○○共同出資欲向李俊飛、乙○○父子購買第
      二級毒品安非他命供其等施用，丁○○先於94年12月13日
      下午某時，與乙○○以電話聯繫洽妥以新臺幣（下同）14
      萬元價購安非他命，並約定於翌日（即同年14日）下午，
      在臺中市○○路50號前路旁交易毒品。丙○○於94年12月
      14日15時某分，再以電話與乙○○確認交易之時間、地點
      後，旋由丙○○駕駛車號OW-0296號自用小客車（下稱前
      開小客車）搭載丁○○，並前往不詳地點再搭載乙○○，
      於同日17時15 分許，共同至臺中市○○路50號前路旁，
      與李俊飛交易毒品，抵達現場後，丙○○、丁○○、乙○○三人旋下車並共同至前開小客車後行李箱處，由乙○○
      確認前開小客車之後行李箱內，丙○○及丁○○已放置依
      約攜帶前來交易毒品之現金14萬元無訛後，再由丙○○至
      前開小客車停放位置之對街（即臺中市○○路50號對面）
      處即李俊飛所駕駛車號不詳之小客車內確認交易毒品之品
      質、數量，期間因前開小客車停放位置擋到該處之其他車
      輛，乙○○因而進入前開小客車駕駛座，並駕駛前開小客
      車往前挪動並再停放於路旁（丁○○則坐在前開小客車之
      副駕駛座），斯時在對街處（即李俊飛所駕駛車號不詳之
      小客車內）之丙○○見狀，誤認為丁○○遭乙○○控制且
      乙○○欲搶交易毒品之價款14萬元，而於丁○○不知情之
      情狀下，丙○○竟獨自基於殺人之不確定故意，立即由對
      街處（即李俊飛所駕駛車號不詳之小客車內）往前開小客
      車處奔回，奔跑途中並自其身上取出前開乙改造手槍（彈
      匣內裝有前開土造子彈2顆）使之處於隨時得擊發之狀態
      ，且奔回前開小客車處旋即開啟正駕駛座之車門，以前開
      乙改造手槍抵住乙○○頭部左側太陽穴下方之臉部，丙○○預見該乙改造手槍抵住之部分，此時倘乙○○有所反抗
      ，前開槍、彈將擊發並擊中乙○○之頭部要害，可能導致
      乙○○遭槍殺致死之結果，仍不違反其本意，因乙○○遇
      此突發狀況亟欲下車而以手揮撥乙改造手槍，丙○○因而
      擊發前開乙改造手槍中之子彈1顆，並擊中乙○○頭部左
      側太陽穴下方之臉部，致乙○○受有頭頸部槍傷之傷害，
      乙○○旋即受傷倒地，丙○○見狀則進入該車駕駛前開小
      客車，搭載仍坐在副駕駛座上之丁○○逃離現場。嗣乙○○經送醫手術後，自其右頸部取出前開子彈之彈頭1個（
      並經警扣案），幸經醫療診治後痊癒而殺人未遂。
（四）丙○○為前揭殺人未遂犯行後，旋與戊○○聯繫並委託戊○○代為保管前開乙改造手槍及前開土造子彈2顆中之尚
      未擊發之子彈1顆後，戊○○即於同日（即14日，起訴書
      誤載為15日）20時至21時間之某分，在臺中市○○路與漢
      口路交岔口處，自丙○○處同時收受前開乙改造手槍及前
      開土造子彈2顆中尚未擊發之子彈1顆，未經許可而代為保
      管之，並同時將之藏放在其當時位於臺中市○區○○路二
      段71巷31弄24號之住處，丙○○再於翌日（即15日）委由
      丁○○與戊○○聯繫取走前開槍、彈之事宜後，旋於同日
      （即15日）14時至15 時間之某分，由李元凱（綽號阿生
      ），在臺中市○○路與民權路交岔口處，自戊○○處取走
      前開乙改造手槍及前開土造子彈2顆中尚未擊發之子彈1顆
      （李元凱持有前開槍、彈之犯嫌，另經檢察官偵查中）。
（五）嗣丁○○於94年12月18日11時許，在高雄市○○區○○路
      18號前經警查獲，並當場扣得前開甲改造手槍及前開土造
      子彈17顆後，再循線查獲丙○○、戊○○，因而查悉上情
      。
二、案經臺中市警察局第三分局報請臺灣臺中地方法院檢察署檢
    察官偵查起訴，及高雄市政府警察局保安大隊移送臺灣高雄
    地方法院檢察署呈請臺灣高等法院檢察署檢察長令轉臺灣臺
    中地方法院檢察署檢察官偵查起訴。
    理    由
壹、證據能力部分：
一、按被告以外之人於審判外之陳述，雖不符刑事訴訟法第159
    條之1至第159條之4之規定，然經當事人於審判程序同意作
    為證據，法院審酌該言詞陳述作成時之情況，認為適當者，
    亦得為證據；當事人、代理人或辯護人於法院調查證據時，
    知有刑事訴訟法第159條第1項不得為證據之情形，而未於言
    詞辯論終結前聲明異議者，視為有前項之同意，刑事訴訟法
    第159條之5定有明文。經查，證人李慧蘭、張銘宗、張釗銘
    分別於警詢中所為之陳述，固均為審判外之陳述而屬傳聞證
    據，惟被告等就前開審判外之陳述，於原審及本院審理中均
    不爭執其證據能力（見本院卷第87頁），亦未曾於言詞辯論
    終結前聲明異議，本院審酌上開陳述作成時之情況，並無違
    法取證之瑕疵，認以之作為證據為適當，揆諸上開規定，上
    開證人於警詢之陳述，均有證據能力。
二、按被告以外之人於檢察事務官、司法警察官或司法警察調查
    中所為之陳述，與審判中不符時，其先前之陳述具有較可信
    之特別情況，且為證明犯罪事實存否所必要者，得為證據，
    刑事訴訟法第159條之2定有明文。本條所稱「先前之陳述具
    有較可信之特別情況」，係指被告以外之人先前於檢察事務
    官、司法警察官或司法警察調查中所為之陳述，與審判中不
    符，而從先前與審判中各個陳述之外部附隨環境或條件觀察
    比較，先前之陳述，較為自然可信而足以取代審判中之陳述
    者而言（最高法院95年度台上字第3747號判決參照）。查證
    人李俊飛（即乙○○之父）於警詢筆錄，為被告以外之人於
    審判外之言詞陳述，核諸證人上開警詢時就有關案發當日其
    與乙○○何以至現場、與被告丙○○及丁○○碰面、接洽中
    如何發現其子乙○○中彈送醫過程之證述，係屬證明被告乙○○遭被告丙○○持槍殺害未遂事實存否所必要；而證人於
    95年12月15日原審審理時就上情證稱等語，雖與警詢中之陳
    述明顯歧異，經審酌證人於警詢中所為之上開證詞，係於案
    發後翌日及數日內所為之陳述，記憶較為深刻，不致因時隔
    日久而遺忘案情；且核與被告等警詢、偵查所供情節相符，
    亦較無來自被告同庭在場之壓力而出於虛偽不實之證述，或
    因與被告和解而事後串謀而故為迴護被告之機會，揆諸上開
    說明，其於警詢時所為之陳述，客觀上應具有較可信之特別
    情況，且亦為證明犯罪事實存否所必要，其於警詢時之陳述
    自具有證據能力。
三、按現行刑事訴訟法第287條之2規定「法院就被告本人之案件
    調查共同被告時，該共同被告準用有關人證之規定」，即共
    同被告對於其他共同被告之案件而言，為被告本人以外之第
    三人，本質上屬於證人，為確保被告對證人之對質詰問權，
    證人於審判中，應依法定程序，到場具結陳述，並接受被告
    之詰問，其陳述始得作為認定被告犯罪事實之判斷依據。本
    件被告本人以外之共同被告，於偵查中向檢察官所為之陳述
    ，其中有部分內容係關於共同被告自己所涉犯嫌之事實，本
    毋庸命具結，而該部分雖與被告本人所涉之犯罪事實相關，
    仍無從加以分割，且本件被告等彼此於本院審理中已以證人
    身分作證，並經交互詰問程序確實保障被告之訴訟權，共同
    被告之陳述自得作為認定被告本人犯罪事實之判斷依據，合
    先敘明。
四、又被告丙○○辯稱略以：案發時伊並無持槍抵住乙○○頭臉
    部，乙○○所受之傷害係其搶奪乙改造手槍致槍枝走火導致
    ，伊並沒有殺人之犯意，且伊因施用毒品，故於警詢中精神
    不佳，所供述部分沒有證據能力等語；被告戊○○亦稱其警
    詢所供無證據能力云云。按被告之自白，須非出於強暴、脅
    迫、利誘、詐欺、疲勞訊問、違法羈押或其他不正方法，且
    與事實相符者，始得採為認定被告犯罪事實之證據，此觀刑
    事訴訟法第156條第1項規定甚明。此項證據能力之限制，係
    以被告之自白必須出於其自由意志之發動，用以確保自白之
    真實性，故被告之自由意志，如與上揭不正方法具有因果關
    係而受影響時，不問施用不正方法之人是否為有訊問權人或
    其他第三人，亦不論被施用不正方法之人是否即為被告，且
    亦不以當場施用此等不正方法為必要，舉凡足以影響被告自
    由意志所為之自白，均應認為不具自白任意性，方符憲法所
    揭示「實質正當法律程序」之意旨。又若被告先前受上開不
    正之方法，精神上受恐懼、壓迫等不利之狀態，有事實足證
    已延伸至其後未受不正方法所為之自白時，該後者之自白，
    仍不具有證據能力。從而被告之警詢自白，有無以不正方法
    取供？該等不正之方法，是否已「延伸」至檢察官偵訊時猶
    使被告未能為任意性之供述？審理事實之法院，遇有被告對
    於提出非任意性之抗辯時，應先於其他事實而調查，茍未加
    調查，遽行採為有罪判決所憑證據之一，即有違背證據法則
    之違法（最高法院94年台上字6461號判決意旨可參）。經查
    ：
    1.被告丙○○於95年7月3日晚上為警查獲後，不願接受夜間
      訊問，警員遂於隔日即7月4日11時55分起至12時30分止及
      13時15分起至16時10分止，始詢問被告丙○○，是被告丙○○於製作警詢筆錄時應已足夠時間休息，並無疲勞訊問
      之情事，被告所辯其於警詢中精神不佳而無法本於自由意
      志而為陳述云云，不足採信。況被告丙○○於警詢中所述
      ，伊駕駛自小客車搭載丁○○前往案發地與乙○○進行毒
      品交易，由乙○○確認前開小客車之後行李箱內，丙○○
      及丁○○已放置之現金後，再由丙○○至前開小客車停放
      位置之對街藥頭的車上看貨，隨後即看到乙○○將伊的車
      子開走，伊將安非他命還給藥頭後，即拔出改造8釐米手
      槍對著乙○○要他下車，乙○○就搶伊的槍，當時槍枝走
      火打到乙○○的嘴巴云云，與其於95年7月12日偵查中所
      述為購買毒品安非他命而與李俊飛及乙○○約在上該地點
      一手交錢一手交貨、惟見乙○○開車離開，李俊飛拿槍又
      斥令伊將毒品交還，伊將毒品丟還並追伊車，叫乙○○下
      車，當時持槍對準司機座位，乙○○將伊手往上打，不知
      是否扣到板機而走火等情節大致相符（見95年度偵字第21
      84號卷第37-38頁），查被告前述警詢筆錄與偵訊筆錄之
      製作相隔已有數日，若被告於警詢中確因精神不佳而無法
      自由陳述，何以於數日後偵查中仍敘述相同情節？並參酌
      被告丙○○於原審審理時表示其於警詢中所述為實在（見
      原審卷第177頁），是被告所執前詞辯稱其於警詢中之供
      述無證據能力云云，不足採信，其警偵訊筆錄均具有證據
      能力。
    2.按現階段刑事訴訟法規定檢察官代表國家偵查犯罪、實施
      公訴，依法其有訊問被告、證人及鑑定人之權，而實務運
      作時，檢察官偵查中向被告及被告以外之人所取得之陳述
      ，原則上均能遵守法律規定，不致違法取供，其可信度極
      高。查被告戊○○於94年12月23日檢察官偵訊時所述，當
      日即94年12月14日晚上8、9點丙○○打伊的行動電話，約
      在大雅路與漢口路口見面，見面後丙○○託伊保管一把槍
      ，伊拿回來後放在復興路的家，隔天阿文（即被告丁○○
      ）打電話給伊，叫伊拿著槍外出，約在三民路與民權路口
      ，是一位綽號阿生（指李元凱）的人拿走槍。該把槍伊回
      家後有打開來看，槍裡有無子彈我沒有拆開看，該支手槍
      約15公分長等語，核與其於警詢中所供情節大致相符（見
      94 年他字第3815號卷第111頁、警卷第28頁以下），又司
      法警察於製作被告戊○○警詢筆錄前，已告知其刑事訴訟
      法第95條之權利，且被告戊○○亦同意接受夜間訊問，亦
      表示其係在自由意識下所陳述，並參酌被告戊○○於原審
      審理時表示其於警詢中所述為實在（見原審卷第177頁）
      ，是被告戊○○於本院翻供辯稱其於警詢中之陳述無證據
      能力云云，不足採信，堪認被告戊○○於警詢中所述具有
      證據能力。
貳、實體部分
一、訊據被告丁○○就前揭寄藏甲改造手槍、子彈之犯行，於警
    詢、偵查及本院審理時均坦白承認，被告戊○○否認犯罪，
    辯稱警方並未在伊住處搜到槍彈，伊並未寄藏槍彈，因為丙○○是拿包裹給伊，伊回家打開才發現是具殺傷力之槍彈，
    後來馬上叫丙○○將槍彈取走，案發當時伊未曾見過這等場
    面，伊被嚇到，警詢所供不可採，伊不認罪云云。惟按刑事
  　訴訟法上所謂「補強證據」，係指除該自白或不利於　己之
    陳述本身之外，其他足資證明自白或不利於己之陳述所指之
    犯罪事實確具有相當程度真實性之證據而言，雖其所補強者
    ，非以犯罪事實之全部為必要，但亦須因補強證據與自白之
    相互利用，本於推理作用，在客觀上足以使人對該犯罪事實
    獲得確信之心證者，即足當之。換言之，補強證據本身目的
    並不在於單獨推論某犯罪事實存在，而是在於作為自白或不
    利供述是否與事實相符之支撐或檢驗而已。經查，被告戊○○前揭寄藏改造手槍、子彈之犯行，於警詢、偵查均坦白承
    認，且被告丙○○及陳振國就前揭寄藏前開具殺傷力之乙改
    造手槍及子顆之犯行，二人於偵查中所供互核相符（見偵卷
    第9頁）；此外，並有被告丁○○寄藏如附表編號一之前開
    甲改造手槍、土造子彈17顆（其中6顆子彈業經鑑驗試射，
    鑑驗剩餘如附表編號二所示之子彈11顆）扣案可證，且前開
    甲改造手槍及前開土造子彈17顆，經內政部警政署刑事警察
    局以性能檢驗法、試射法鑑驗結果，前開甲改造手槍部分，
    認係仿BERETTA廠製84型半自動手槍製造之槍枝，換裝土造
    金屬槍管、土造金屬槍機而成之改造手槍，機械性能良好，
    可擊發適用子彈，認具殺傷力，至土造子彈17顆部分，認均
    具直徑約9.0MM金屬彈頭之土造子彈，其中6顆子彈業經鑑驗
    試射，均可擊發，認均具殺傷力等情，有該局95年2月20日
    刑鑑字第0950011242號槍彈鑑定書在卷可按（見偵卷第7-9
    頁）；另被告丙○○寄藏前開土造子彈2顆中之1顆於案發時
    業已擊發，射中被害人乙○○頸部，經手術取出之彈頭1個
    扣案可證，該彈頭1個經送內政部警政署刑事警察局以比對
    顯微鏡比對法鑑驗結果，認係具直徑約7.89MM已擊發之土造
    金屬彈頭乙節，亦有該局95年5月9日刑鑑字第09500491 94
    號槍彈鑑定書在卷可按（見偵卷第22-26頁），再參諸被告
    丙○○以前開乙改造手槍擊發前開土造子彈2顆中之子彈1顆
    ，係擊中乙○○左側臉部，致乙○○受有頭頸部槍傷之傷害
    ，乙○○經送醫手術後，始自乙○○右頸部取出前開扣案之
    彈頭一個乙節，除為被告丙○○供承在卷外，並據乙○○、
    丁○○均以證人身分於原審結證明確，復有澄清醫院診斷證
    明書一件附卷可證（見94年度他字第3815號偵查卷95頁），
    則前開乙改造手槍及前開土造子彈2顆均具殺傷力雖未據扣
    案，但此補強之事證，與被告戊○○於查獲之初不利己供述
    相互利用，均足以支撐並說明被告自承寄藏丙○○所交付乙
    改造手槍子彈之事實，於客觀事理上，是有可能存在的，並
    進而作出上開被告戊○○犯罪之推論，是被告戊○○、丁○○等前揭寄藏槍、彈之犯行，均堪認定。
二、被告丙○○矢口否認前揭殺人未遂之犯行，辯稱：當時我的
    車停放位置之對街即在李俊飛車上看毒品安非他命時，突然
    看到李俊飛拿出一把槍，且乙○○又上我的車駕駛座將我的
    車開離我原來停放的位置，因為當時我的車後行李箱有14萬
    元，我直覺認為乙○○要黑吃黑，且以為被告丁○○已遭乙○○控制，我遂由對街之李俊飛車子處跑回我的車，當我把
    我的車駕駛座車門打開時，因乙○○手舉起來搶我的槍，我
    的槍走火才會打到乙○○的臉部，我並無殺害乙○○之故意
    等語。被告丙○○辯護人則辯護稱：被告丙○○、丁○○與
    乙○○均為舊識，平日並無宿怨，案發時雙方係依約交易毒
    品，並非因前仇而見面，被告丙○○實無殺害乙○○之動機
    或犯意存在，本案乙○○中槍事件，係因被告丙○○看到乙○○突然要開走被告丙○○之前開小客車，引發誤會，以致
    持槍抵住乙○○頭臉部，乙○○拉址並槍枝走火所致，尚難
    認被告丙○○係基於殺人之故意進而開槍擊中乙○○云云。
    惟查：
    (1)被告丙○○係以前開乙改造手槍擊發前開土造子彈二顆中
      之子彈一顆，進而擊中乙○○頭部左側太陽穴下方之臉部
      ，致乙○○受有頭頸部槍傷之傷害，乙○○經送醫手術後
      ，始自乙○○右頸部取出前開扣案之彈頭一個等情，已如
      前述。
    (2)被告丙○○、丁○○係共同出資欲向李俊飛、乙○○（綽
      號土豆）父子購買第二級毒品安非他命，被告丁○○先於
      94年12月13日，與乙○○以電話聯繫洽妥購買14萬元之安
      非他命，並約定於翌日（即14日）下午，在臺中市○○路
      50號前路旁交易毒品，嗣被告丙○○於94年12月14日15
      時某分，再以電話與乙○○確認交易之時間、地點後，旋
      由被告丙○○駕駛前開小客車搭載被告丁○○，並至不詳
      地點再搭載乙○○，於同日17時15分許，共同至臺中市○○路50號前路旁，與李俊飛交易毒品，抵達現場後，被告
      丙○○、丁○○二人及乙○○旋均下車並共同至前開小客
      車後行李箱處，由乙○○確認前開小客車之後行李箱內，
      已置放丙○○、丁○○依約攜帶前來交易毒品之現金14萬
      元無訛後，再由丙○○至前開小客車停放位置之對街（即
      臺中市○○路50號對面）處即李俊飛所駕駛車號不詳之小
      客車內確認交易毒品之品質、數量等情，業據被告丙○○
      供承甚詳，核與被告丁○○以證人身分於原審審理時結證
      情節大致相符（見原審卷91、92、95頁），且其中被告丙○○、丁○○二人及乙○○抵達案發現場後，被告丙○○
      、丁○○二人及乙○○均有下車並共同至前開小客車後行
      李箱處，開啟並觀看後行李箱內之物品乙節，並經原審審
      理時當庭勘驗案發時現場附近路口監視錄影器攝得畫面所
      翻拷之錄影光碟內容屬實，有勘驗筆錄在卷可憑（見原審
      卷167頁），並經被告丙○○、丁○○均當庭確認無訛，
      自堪認與事實相符。至於李俊飛、乙○○父子雖均不否認
      乙○○有搭乘被告丙○○之前開小客車至案發現場，李俊
      飛並有在案發現場，惟就其等二人至案發現場之原因乙節
      ，雖於原審審理時均以證人身分證稱：乙○○搭乘被告丙○○之前開小客車至案發現場，係因乙○○欲向其父李俊
      飛借車等語，惟參諸證人乙○○於原審審理時證稱：我及
      被告丙○○、丁○○二人到達案發現場後，被告丙○○就
      先下車找我父親李俊飛，被告丙○○又突然跑回來，我就
      中槍不省人事；當時因為天氣很冷，所以我叫被告丙○○
      幫我向李俊飛拿汽車鑰匙等語（見原審卷78-79頁），與
      李俊飛於原審審理時證稱：被告丙○○、乙○○到達案發
      現場欲向我借車，是乙○○自己先過來檳榔攤向我說要借
      車，我說不借，之後乙○○又與被告丙○○到檳榔攤找我
      拿汽車鑰匙，我還是沒有借乙○○，所以乙○○就先回到
      被告丙○○的車上，被告丙○○也一起跟著回去等語（見
      原審卷86頁），證人乙○○、李俊飛就到達案發現場後借
      車過程之證詞，互核顯不相合，已堪認其等二人就何以至
      案發現場之原因，有所保留，渠於原審翻供之詞已難憑採
      。且衡情倘乙○○搭乘被告丙○○之汽車至案發現場，果
      真僅係乙○○單純欲向李俊飛借車使用，並無任何利害對
      立之情形，參諸證人乙○○於原審審理時結證：被告丙○○算是我的朋友等語（見原審卷78頁）。則為屬乙○○朋
      友之被告丙○○，豈有可能無端持槍進而發生本案槍擊事
      件之理，益見證人乙○○、李俊飛此部分證詞，不足採信
      ，併附敘明。
    (3)其次，被告丙○○至前開小客車停放位置之對街（即臺中
      市○○路50號對面）處即李俊飛所駕駛車號不詳之小客車
      內期間，因前開小客車原來之停放位置擋到該處之其他車
      輛，乙○○因而進入前開小客車駕駛座，並駕駛前開小客
      車往前挪動並再停放於路旁（被告丁○○則坐在前開小客
      車之副駕駛座），被告丙○○見狀旋即由對街處（即李俊
      飛所駕駛車號不詳之小客車內）往前開小客車處奔回，且
      奔回前開小客車處後開啟正駕駛座之車門，乙○○則隨即
      倒在前開小客車外之地上乙節，除據被告丁○○以證人身
      分於原審審理時結證甚詳外（見原審卷93頁），且乙○○
      坐在前開小客車之正駕駛座時，被告丁○○迄被告丙○○
      持槍擊中乙○○臉部之期間，均坐在前開小客車之副駕駛
      座乙節，並據乙○○以證人身分於原審及本院審理時結證
      明確（見原審卷79頁、本院卷第84-86頁）亦屬相符；再
      參以原審審理時當庭勘驗案發時現場附近路口監視錄影器
      攝得畫面所翻拷之錄影光碟內容，確有一男子有坐上畫面
      中之深色轎車（即指前開小客車）正駕駛座，並將該深色
      轎車往前方開移動一小段路，該深色轎車後方旋有一輛藍
      色卡車即由己向車道（即與前開小客車同向車道）迴轉至
      對向車道（即與李俊飛所駕駛車號不詳之汽車同向）並停
      放於該向車道路邊，另一男子（指丙○○）則由對面車輛
      停放處（即指李俊飛所駕駛車號不詳之汽車處）跑向該深
      色轎車處，該深色轎車上有一男子（指乙○○）下車隨即
      倒地乙節，復有勘驗筆錄在卷可憑（見原審卷167、168頁
      ），並經被告丙○○、丁○○均當庭確認無訛，亦堪認與
      事實相符。
    (4)又關於被告丙○○奔回前開小客車、開啟正駕駛座車門迄
      乙○○中槍倒地之過程部分，綜參證人丁○○於原審審理
      時結證：被告丙○○拉開車門後，被告丙○○的槍有對著
      乙○○的頭，並叫乙○○下來，乙○○有用手撥被告丙○○的槍，之後我就看到乙○○中槍倒在地上；乙○○的手
      實際上有無撥到被告丙○○的槍，我忘記了，因為事出突
      然；被告丙○○的槍是抵住乙○○頭部左側太陽穴下方的
      臉部；乙○○中槍後，被告丙○○就將前開小客車開了就
      走等語（見原審卷94-95頁），核與證人乙○○於原審及
      本院審理時明確結證：我只記得我在等被告丙○○時就中
      槍，當時我是坐在正駕駛座，被告丙○○跑到我旁邊時我
      才發現被告丙○○，被告丙○○打開車門時，我也有開車
      門，當時被告丙○○是拿一把槍，指著我的頭部；我心裡
      想要搶被告丙○○的槍，所以我才搶被告丙○○的槍；我
      中槍前沒有與被告丙○○拉扯或碰撞；我沒有拿到被告丙○○所持的那把槍；我是頭部左側太陽穴下方的臉龐遭到
      射擊等語（見原審卷82-83、85頁、本院卷第84-86頁），
      則被告丙○○奔回前開小客車途中，已自其身上取出前開
      乙改造手槍（彈匣內裝有前開土造子彈2顆）使之處於隨
      時得擊發之狀態，且其奔至前開小客車開啟正駕駛座車門
      後，旋即以前開乙改造手槍抵住乙○○頭部左側太陽穴下
      方之臉部，此時乙○○見此突發狀況乃欲下車並以手揮撥
      乙改造手槍之際，被告丙○○所持前開乙改造手槍亦同時
      擊發子彈一顆，並擊中乙○○頭部左側太陽穴下方之臉部
      ，致乙○○受有前述頭頸部槍傷之傷害等情，實堪認定。
      且衡諸被告丙○○乃思慮成熟之成年人，在其已與乙○○
      二人乃近身相接，並以隨時得以擊發子彈之前開乙改造手
      槍抵住著乙○○頭部左側太陽穴下方臉部之際，縱使此時
      乙○○於曾以手欲搶或揮撥被告丙○○之槍枝，惟被告丙○○於前揭情狀下，除對於倘乙○○有所反抗，前開槍、
      彈將擊發並擊中乙○○之頭部，進而導致乙○○遭槍殺致
      死之結果業已有預見外，於此情形，被告丙○○顯亦係對
      於倘因此導致乙○○遭槍殺致死結果之發生，亦不違反其
      本意，仍以該槍彈抵住乙○○頭臉部終致子彈擊發射入乙○○之頸部，甚為明灼。則被告丙○○係基於殺人之不確
      定故意而為前揭犯行，至堪認定。被告丙○○於本院所辯
      其右手持槍並無抵住乙○○頭臉部，且無殺人故意，係乙○○搶槍致槍枝走火誤傷云云，顯係事後卸責之詞，不足
      採信。綜上，被告被告丁○○、被告丙○○等事證已臻明
      確，犯行均堪認定。
三、論罪科刑：
（一）被告丙○○、丁○○、戊○○行為後，刑法業於94年2月2
      日修正公布，於95年7月1日施行，且按行為後法律有變更
      者，適用行為時之法律，但行為後之法律有利於行為人者
      ，適用最有利於行為人之法律，現行刑法第2條第1項訂有
      明文。此條規定乃與刑法第1條罪刑法定主義契合，而貫
      徹法律禁止溯及既往原則，係規範行為後法律變更所生新
      舊法律比較適用之準據法，是刑法第2條本身雖經修正，
      但刑法第2條既屬適用法律之準據法，本身尚無比較新舊
      法之問題，應一律適用裁判時之現行刑法第2條規定，以
      決定適用之刑罰法律，先予敘明。
    1.修正後刑法第33條第5款規定「罰金：新臺幣1千元以上，
      以百元計算之。」，與修正前刑法第33條第5款規定「罰
      金：1元以上。」不同。比較新舊法結果，以舊法較有利
      於行為人，新法並無對被告較為有利之情形，故依刑法第
      2條第1項前段規定，本案關於槍砲彈藥刀械管制條例第8
      條第4項、第12條第4項之法定刑罰金部分，自應適用行為
      時之法律即修正前刑法第33條第5款規定決定其罰金部分
      之法定刑。又關於易服勞役之折算標準，修正前刑法第42
      條第2、3項係規定「易服勞役以1元以上3元以下，折算1
      日。但勞役期限不得逾6個月」、「罰金總額折算逾6個月
      之日數者，以罰金總額與6個月之日數比例折算」，其易
      服勞役之折算標準，依修正前罰金罰鍰提高標準條例第2
      條前段（該條文現已刪除）規定，係就其原定數額提高為
      1百倍折算1日，是依被告等人行為時之易服勞役折算標準
      ，係以銀元3百元即新臺幣9百元折算1日；惟修正後刑法
      第42 條第3、5項則規定為：「易服勞役以新臺幣1千元、
      2 千元、3千元折算一日。但勞役期限不得逾1年」、「罰
      金總額折算逾1年之日數者，以罰金總額與1年之日數比例
      折算」，係以新臺幣1千元、2千元、3千元之標準折算1日
      。本案經比較新舊法，新法之易服勞役折算標準較有利於
      被告。
    2.又數罪併罰定其應執行刑之規定，修正前後刑法第51條第
      7款關於罰金刑定其應執行刑之規定雖未修正，惟修正前
      刑法第51條第5款規定：「宣告多數有期徒刑者，於各刑
      中之最長期以上，各刑合併之刑期以下，定其刑期。但不
      得逾20年。」，而修正後刑法第51條第5款規定：「宣告
      多數有期徒刑者，於各刑中之最長期以上，各刑合併之刑
      期以下，定其刑期。但不得逾30年。」，比較新舊法之結
      果，以舊法較有利於被告丙○○。
    3.修正前刑法第64條第2項規定「死刑減輕者，為無期徒刑
      ，或為15年以下12年以上有期徒刑。」，修正後刑法第64
      條第2項規定為「死刑減輕者，為無期徒刑。」，二者減
      輕之最低度刑有明顯不同，經比較新、舊法結果，應以被
      告行為時之法律即修正前刑法第64條第2項規定，較有利
      於被告丙○○。
    4.修正前刑法第65條第2項規定「無期徒刑減輕者，為7年以
      上有期徒刑。」，修正後刑法第65條第2項規定為「無期
      徒刑減輕者，為20年以下15年以上有期徒刑。」，二者減
      輕之最低度刑有明顯不同，經比較新、舊法結果，應以被
      告行為時之法律即修正前刑法第65條第2項規定，較有利
      於被告丙○○。
    5.修正後刑法第47條第1項規定「受徒刑之執行完畢，或一
      部之執行而赦免後，5年以內故意再犯有期徒刑以上之罪
      者，為累犯，加重本刑至2分之1。」，第49條則規定「累
      犯之規定，於前所犯罪在外國法院受裁判者，不適用之。
      」，與修正前刑法第47條規定「受有期徒刑之執行完畢，
      或受無期徒刑或有期徒刑一部之執行而赦免後，5年以內
      再犯有期徒刑以上之罪者，為累犯，加重本刑至2分之1。
      」，及修正前刑法第49條規定「累犯之規定，於前所犯罪
      依軍法或於外國法院受裁判者，不適用之。」不同。修正
      後刑法關於累犯之規定，其5年以內再犯之罪以故意犯為
      限，始應論以累犯，惟如前案係依軍法審判者，亦應論以
      累犯。修正前刑法關於累犯之規定，其5年以內再犯之罪
      以有期徒刑以上之罪（不分故意犯或過失犯），均應論以
      累犯，惟如前案係依軍法審判者，則不應論以累犯，新舊
      法關於累犯之規定固亦有修正。惟本案被告丁○○前因違
      反麻醉藥品管理條例案件，經原審以85年度訴字第1718
      號判處有期徒刑6月，如易科罰金，以銀元300元折算1日
      確定，已於86年1月18日易科罰金執行完畢；被告戊○○
      則前因妨害自由案件，經臺灣彰化地方法院以91年度訴字
      第1245號判處有期徒刑7月確定，入監執行後，已於93年1
      月20日縮刑期滿執行完畢等情，有臺灣高等法院被告前案
      紀錄表及臺灣臺中地方法院檢察署刑案資料查註紀錄表在
      卷可憑，其等二人5年以內故意再犯本案有期徒刑以上之
      罪，不論依新舊法規定，均應論以累犯，比較新舊法結果
      ，亦無有利或不利之情形，依刑法第2條第1項前段，自應
      適用行為時即修正前刑法第47條之規定論以累犯。
    6.又被告行為後，刑法第38條沒收之相關規定業於94年2 月
      2日修正公布，自95年7月1日起施行，刑法第38條第2項僅
      將沒收對象由舊法之「犯人」修正為「犯罪行為人」，無
      論依修正前後之刑法第38條第1項第1款、第2項規定，違
      禁物不問屬於犯人或犯罪行為人與否，均得沒收，對於
      本件之認定並無影響。且沒收為從刑之一種，與主刑有從
      屬關係，應依主刑部分適用之法律而從屬適用，無獨立比
      較之問題。
    7.綜合上述各條文修正前、後之比較，揆諸前揭最高法院決
      議及修正後刑法第二條第一項規定之「從舊從輕」原則，
      自應適用被告行為時之法律，即修正前刑法之相關規定予
      以論處。至被告行為後，刑法第38條規定業經修正公布施
      行，修正前、後之同條條文，對於違禁物不問屬於犯罪行
      為人與否及供犯罪所用之物以屬於犯罪行為人為限應予沒
      收之要件並未變更，而本次修正，處刑條文並未修正，亦
      即行為時與裁判時之主刑條文並無不同，則依從刑，係附
      屬於主刑，不生比較輕重問題，本件即應適用修正後之刑
      法第38條規定為沒收之依據，最高法院24年上字第5292號
      判例要旨足參。
    8.又修正後刑法第2條第1項之規定，係規範行為後「法律變
      更」所生新舊法比較適用之準據法，法院裁判時已在新法
      施行之後，雖新舊法之內容有所修正，但對行為人倘無有
      利或不利之情形者，即無適用上開規定為新舊法比較之問
      題；修正後刑法第55條但書關於想像競合犯科刑之限制，
      為法理之明文化，及刑法第26條未遂減輕其刑之規定移列
      為第25條，此則純為文字之修正，均非屬法律之變更（參
      見最高法院95年度第21次刑事庭會議決議，亦同此旨），
      則本案關於想像競合犯（即被告3人各同時寄藏槍、彈之
      犯行部分）及未遂犯（即被告丙○○殺人未遂犯行部分）
      之適用，自無比較新舊法之問題，亦即應逕適用修正後刑
      法第55條之規定。
（二）按槍砲彈藥刀械管制條例雖於94年1月26日修正公布，並
      於同年月28日生效，惟該條例新舊條文變動內容，僅修正
      該條例第4條、第8條、第16條、第20條、增定第20條之1
      ，並刪除原條文第10條、第11條、第17條之規定，本案被
      告丙○○、丁○○前揭寄藏子彈而違反該條例第12條第4
      項之罪部分，則未有修正更動，並無新舊法比較適用之問
      題。次按「寄藏與持有，均係將物置於自己實力支配之人
      ，僅寄藏必先有他人之持有行為，而後始為之受寄代藏而
      已，故寄藏之受人委託代為保管，其保管之本身，亦屬持
      有，不過，此之持有係受寄之當然結果，雖不應另就持有
      予以論罪。然未經許可無故持有可發射子彈具有殺傷力之
      槍枝、子彈，其持有之繼續，為行為之繼續，亦即一經持
      有該槍彈，罪即成立，但其完結須繼續至持有行為終了時
      為止。則包括持有之寄藏該槍彈行為，自亦為行為之繼續
      ，其犯罪之完結須繼續至寄藏行為終了時為止」（最高法
      院74年度臺上字第3400號、88年度臺上字第4608號判決意
      旨參照）。則被告丁○○自90年間某日起即同時寄藏前開
      甲改造手槍、前開土造子彈17顆之行為既持續至94年12月
      18日止；被告丙○○則自91年底某日起即同時寄藏前開乙
      改造手槍、前開土造子彈2顆之行為既持續至94年12月14
      日止，均如前述，自均應適用新法即94年1月26日修正公
      布槍砲彈藥刀械管制條例第8條第4項之規定，並無比較新
      舊法之餘地，併予敘明。
（三）核被告丙○○所為（犯罪事實欄所載之寄藏前開乙改造手
      槍彈部分業據上訴後撤回而確定）持槍實施殺害乙○○惟
      未生死亡之結果，係犯刑法第271條第1項、第2項之殺人
      未遂罪；被告丁○○所為係犯槍砲彈藥刀械管制條例第8
      條第4項之未經許可寄藏可發射子彈具有殺傷力之槍枝罪
      （即寄藏前開甲改造手槍部分）、第12條第4項之未經許
      可寄藏子彈罪（即寄藏前開土造子彈17顆部分）；被告戊○○所為，係犯槍砲彈藥刀械管制條例第8條第4項之未經
      許可寄藏可發射子彈具有殺傷力之槍枝罪（即寄藏前開乙
      改造手槍）、第12條第4項之未經許可寄藏子彈罪（即寄
      藏前開土造子彈2顆中之未擊發之1顆部分）。又寄藏與持
      有，均係將物置於自己實力支配之下，僅寄藏必先有他人
      之持有行為，而後始為之受寄代藏而已，故寄藏之受寄人
      委託代為保管，其保管之本身，亦屬持有，不過此之持有
      係受寄之當然結果，有如前述。則被告三人均既係受寄代
      藏改造手槍、子彈，而非為自己持有，法律上自宜僅就「
      寄藏」行為為包括之評價，不另就「持有」予以論罪。
（四）被告等均各以一寄藏行為，同時、同地寄藏改造手槍及子
      彈，均係以一行為同時觸犯未經許可寄藏改造手槍、子彈
      之二罪，均為想像競合犯，均應依刑法第55條規定，從一
      重依槍砲彈藥刀械管制條例第8條第4項之未經許可寄藏可
      發射子彈具有殺傷力之槍枝罪處斷。
（五）另「按未經許可持有槍、彈，一經持有即成立犯罪；至其
      持有之繼續乃行為之繼續，俟持有行為終了為止，僅屬一
      個持有行為，不得割裂論罪。若以之犯他罪，兩罪間之關
      係如何，應視開始持有之原因為斷。倘意圖犯某罪而持有
      槍、彈，嗣果以之犯該罪，兩罪間即有方法結果之牽關係
      ，應從一重處斷。如原僅為單純持有，嗣始起意持之犯他
      罪；或意圖犯某罪而持有，卻持之犯他罪，因其持有之初
      即已成立犯罪，應與另犯之他罪分論併罰。」（參見最高
      法院90年度臺上字第684號判決，亦同此旨）。則依前所
      述，被告丙○○係早於91年底某日起即同時寄藏前開乙改
      造手槍、前開土造子彈2顆，且係於93年12月13日始有本
      案毒品交易之約定，則被告丙○○就其寄藏前開乙改造手
      槍、前開土造子彈2顆之犯行，與其嗣於前揭毒品交易時
      所為之前揭殺人未遂犯行間，亦足認均係犯意各別，行為
      互殊。
（六）被告丁○○前因違反麻醉藥品管理條例案件，經原審以85
      年度訴字第1718號判處有期徒刑6月，如易科罰金，以銀
      元300元折算1日確定，已於86年1月18日易科罰金執行完
      畢；被告戊○○則前因妨害自由案件，經臺灣彰化地方法
      院以91年度訴字第1245號判處有期徒刑7月確定，入監執
      行後，已於93年1月20日縮刑期滿執行完畢等情，已如前
      述，其等2人受有期徒刑執行完畢，5年內故意再犯本案有
      期徒刑以上之罪，均為累犯，均應依修正前刑法第47條第
      1項之規定，加重其刑。
（七）又被告丙○○就雖已著手於前揭殺人之行為，然未生死亡
      之結果，其所犯殺人未遂罪部分，應依刑法第25條第2項
      之規定減輕其刑。
（八）公訴人起訴意旨另以：被告丁○○係與被告丙○○共同出
      資向李俊飛、乙○○購買毒品，且被告丁○○於前揭時地
      與乙○○、李俊飛交易毒品前，並囑咐被告丙○○攜帶前
      開乙改造手槍及前開土造子彈2顆前往交易毒品之案發現
      場，被告丁○○就被告丙○○持前開乙改造手槍（彈匣內
      裝有前開土造子彈2顆）並基於殺人未遂之不確定故意對
      乙○○所為之前揭殺人未遂犯行，亦均具犯意聯絡及行為
      分擔，因認被告丁○○此部分涉犯槍砲彈藥刀械管制條例
      第8條第4項之未經許可寄藏可發射子彈具有殺傷力之槍枝
      罪嫌（即共同持有前開乙改造手槍部分）、第12條第4項
      之未經許可寄藏子彈罪嫌（即共同持有前開土造子彈2顆
      ）及刑法第271條第1項、第2項之殺人未遂罪嫌等語。惟
      按犯罪事實應依證據認定之，無證據不得認定犯罪事實，
      又不能證明被告犯罪者，應諭知無罪之判決，刑事訴訟法
      第154條第2項及第301條第1項分別定有明文。次按刑事訴
      訟法上所謂認定犯罪事實之證據，係指足以認定被告確有
      犯罪行為之積極證據而言；如未能發現相當證據或證據不
      足以證明，自不能以推測或擬制之方法，以為裁判基礎（
      最高法院29年上字第3105號、40年臺上字第86號判例參照
      ）。又刑事訴訟法第161條已於91年2月8日修正公布，其
      第1項規定：檢察官就被告犯罪事實，應負舉證責任，並
      指出證明之方法。因此，檢察官對於起訴之犯罪事實，應
      負提出證據及說服之實質舉證責任。倘其所提出之證據，
      不足為被告有罪之積極證明，或其指出證明之方法，無從
      說服法院以形成被告有罪之心證，基於無罪推定之原則，
      自應為被告無罪判決之諭知（最高法院92年臺上字第128
      號判例參照）。公訴人認被告丁○○涉犯前揭持有前開乙
      改造手槍、前開土造子彈2顆及殺人未遂罪嫌，係以：被
      告丁○○與被告丙○○乃共同出資向李俊飛、乙○○購買
      毒品，且被告丁○○於交易毒品前，除與乙○○有以電話
      接洽聯繫購買毒品事宜外，並囑咐被告丙○○攜帶前開乙
      改造手槍及前開土造子彈2顆前往交易毒品之案發現場等
      情為其主要論據。訊據被告丁○○雖不否認其係與被告丙○○共同出資向李俊飛、乙○○購買毒品，且其於交易毒
      品前，有與乙○○以電話接洽聯繫購買毒品事宜，並囑咐
      被告丙○○攜帶前開乙改造手槍及前開土造子彈2顆前往
      交易毒品之案發現場等情，惟矢口否認有何前揭犯行，辯
      稱：我雖然叫被告丙○○帶槍，但當時帶槍的目的是怕李
      俊飛、乙○○黑吃黑，被告丙○○當時所攜帶之前開乙改
      造手槍、前開土造子彈2顆，與我當時所攜帶之前開甲改
      造手槍、前開土造子彈17顆，並非同一批槍、彈，本案係
      因前開小客車擋到其他車輛，乙○○駕駛前開小客車往前
      挪動並再停放於路旁時，我都坐在前開小客車之副駕駛座
      ，我並不知道被告丙○○會突然跑回前開小客車處並以前
      開乙改造手槍抵住乙○○頭部進而發生本案槍擊事件等語
      。被告丁○○辯護人則為其辯護稱：本案乙○○遭受被告
      丙○○槍擊，係因丙○○誤會而引發之突發事件，並非被
      告丁○○事前與被告丙○○共同謀議，且依當時情狀，乙○○遭受被告丙○○槍擊為突發狀況，亦非被告丁○○所
      能預見，倘被告丙○○有殺人之犯意，按理絕無可能選擇
      於下午5點多，且位於臺中市○○路上公然開槍傷人，被
      告丁○○並無共同殺害乙○○之犯意聯絡或行為分擔等語
      。經查：
      （1）被告丁○○、丙○○於案發現場交易毒品過程中，
           被告丙○○係至前開小客車停放位置之對街（即臺
           中市○○路50號對面）處即李俊飛所駕駛車號不詳
           之小客車內期間，因前開小客車原來之停放位置擋
           到該處之其他車輛，乙○○因而進入前開小客車駕
           駛座，並駕駛前開小客車往前挪動並再停放於路旁
           ，被告丙○○見狀旋即由對街處（即李俊飛所駕駛
           車號不詳之小客車內）往前開小客車處奔回，此段
           期間迄被告丙○○嗣奔回前開小客車處並持前開乙
           改造手槍（彈匣內裝有前開土造子彈2顆）擊中李治
           澄時止，被告丁○○均坐在前開小客車之副駕駛座
           等情，業如前述。顯見乙○○之所以遭受被告李政
           憲槍擊之原因，係因被告丙○○誤認乙○○於交易
           毒品過程中，乙○○欲搶交易毒品之價款14萬元此
           一突發事件所致，依當時情狀，顯難認乙○○遭受
           被告丙○○槍擊，係在被告丁○○事前所能預見之
           範圍內。且乙○○遭受被告丙○○槍擊之原因，既
           屬突發事件，自無從推認被告丁○○與被告丙○○
           乃事前即共同基於持有前開乙改造手槍、前開土造
           子彈2 顆乃至殺害乙○○之犯意聯絡，始致乙○○
           遭受被告丙○○開槍擊中。
      （2）又被告丁○○、丙○○於前揭時地，與李俊飛、李
           治澄交易毒品前之同日，被告丁○○、丙○○即互
           相說要各攜帶槍枝前往交易毒品現場，且嗣在案發
           現場交易毒品時，被告丁○○當時隨身攜帶前開甲
           改造手槍、前開土造子彈17顆在身，被告丙○○則
           係攜帶前開乙改造手槍、前開土造子彈2顆在身乙節
           ，業據被告丁○○陳明在卷（見原審卷96、101頁）
           ，核與被告丙○○以證人身分於原審審理時結證情
           節相符（見原審卷124頁），堪認屬實。衡情被告杜
           秉逢倘果真有與被告丙○○共同視被告丙○○所持
           有之前開乙改造手槍、前開土造子彈2顆亦該當於置
           於其自己實力支配下，甚且進而共同基於殺害李治
           澄之犯意聯絡，則在被告丁○○自己亦有攜帶前開
           甲改造手槍、前開土造子彈17顆在身之情形下，豈
           有自己呆坐在前開小客車副駕駛座不動，未以其自
           己攜帶之前開甲改造手槍、前開土造子彈17顆支援
           被告丙○○，而任由乙○○駕駛挪動前開小客車之
           理？益見無從以乙○○有遭被告丙○○槍擊之事實
           ，即遽認被告丁○○有與被告丙○○共同持有前開
           乙改造手槍、前開土造子彈2顆乃至共同殺害乙○○
           之犯行，並逕為不利被告丁○○之認定。
      （3）本案乙○○遭受被告丙○○槍擊之原因，既屬突發
           事件，實際上並未發生被告丁○○乃至被告丙○○
           所擔心諸如李俊飛、乙○○等人欲搶交易毒品金錢
           等「黑吃黑」之情事，已如前述，自無從以被告杜
           秉逢、丙○○曾相約要各攜帶槍枝前往交易毒品現
           場之事實，即以臆測或推認之方法，遽認被告杜秉
           逢即與丙○○有共同殺害乙○○之犯意聯絡，自不
           得為不利被告丁○○之認定，此外，復查無其他積
           極證據足資證明被告丁○○有何公訴人上訴意旨所
           指此部分之持有前開乙改造手槍及土造子彈2顆及殺
           人未遂之犯行，核屬不能證明被告丁○○犯殺人未
           遂罪及持有乙槍彈之犯行，本應諭知無罪之判決，
           然公訴意旨認此部分與被告丁○○前開論罪科刑部
           分，有牽連犯之裁判上一罪關係，爰不另為無罪之
           諭知。
（九）從而，原審依刑事訴訟法第299條第1項前段，槍砲彈藥刀
      械管制條例第8條第4項、第12條第4項，刑法第2條第1項
      、第11條前段、第25條第2項、第271條第1項、第2項、第
      47條第1項、第55條、（修正前）第51條第5款、第42條第
      3項、第38條第1項第1款之規定，並審酌被告等素行不佳
      ，有臺灣高等法院被告前案紀錄表及臺灣臺中地方法院檢
      察署刑案資料查註紀錄表在卷可憑，渠等均不知悛悔警惕
      而各為本案犯行，殊值非難，且被告等違法寄藏具殺傷力
      之改造手槍及子顆之行為，顯對社會治安所生之潛在危險
      甚鉅，被告丙○○於先前已有違反槍砲彈藥刀械管制條例
      之刑事犯罪紀錄情形下，竟仍履蹈前衍，甚且漠視他人之
      生命法益，而基於殺人之不確定故意持槍殺傷他人，危害
      治安之情節甚鉅，惡性非輕，再衡酌被告等寄藏前開改造
      手槍、子彈數量之多寡、期間之長短，及被告丙○○就殺
      人未遂犯行猶飾詞卸責之犯罪後態度，被告丁○○及戊○○尚未以寄藏之改造手槍、子彈另犯他罪而造成公眾或他
      人之現實惡害，被告丙○○著手於殺人之行為，然未生被
      害人乙○○死亡之結果，且於本院審理中已與被害人乙○○達成和解等一切情狀，分別量處被告丙○○殺人未遂部
      分，處有期徒刑捌年（併與寄藏槍彈已確定部分，定應執
      行有期徒刑11年6月）、被告丁○○寄藏槍彈部分，累犯
      ，處有期徒刑3年8月，併科罰金新臺幣15萬元（罰金併諭
      知易服勞役之折算標準）、被告戊○○寄藏槍彈部分，累
      犯，處有期徒刑3年5月，併科罰金新臺幣10萬元（罰金併
      諭知易服勞役之折算標準），並就被告丙○○犯殺人未遂
      罪擊發之子彈1顆後所剩餘之扣案彈頭1個及未扣案之彈殼
      1個，不再具有子彈之功能而呈廢棄狀態，即非屬違禁物
      ，及被告丁○○犯寄藏子彈罪之扣案前開土造子彈17顆中
      之6顆，業經鑑驗試射僅餘彈殼而呈廢棄狀態，亦非屬違
      禁物，均屬被告等受他人委託代為保管而寄藏之物，非屬
      被告等所有，爰均不宣告沒收，詳予敘明；至其餘扣案之
      可發射子彈具有殺傷力之改造手槍2枝及子彈等認均屬違
      禁物，不問屬於犯人與否，均各於諭知被告等主刑時，依
      刑法第38條第1項第1款規定，宣告沒收等；其認事用法核
      無違誤，且原審已斟酌刑法第57條各款所列情狀，量刑亦
      屬允當（最高法院72年度台上字第6696號、75 年度台上
      字第7033號判例要旨參照）；被告丙○○上訴否認犯殺人
      未遂罪及指摘原審量刑太重，被告戊○○上訴否認寄藏槍
      彈罪等，查均係飾詞狡辯，委無足採，及檢察官上訴意旨
      指摘被告丁○○共同持乙槍彈殺人未遂，均無理由，均應
      予駁回。
據上論斷，應依刑事訴訟法第368條，判決如主文。
本案經檢察官己○○到庭執行職務。
中　　華　　民　　國　　96　　年　　8　　月　　21　　日
            刑事第七庭    審判長法  官　林  榮  龍
                                法  官　江  錫  麟
                                法  官  張  惠  立
上列正本證明與原本無異。
如不服本判決應於收受送達後十日內向本院提出上訴書狀，其未
敘述上訴之理由者並得於提起上訴後十日內向本院補提理由書 (
均須按他造當事人之人數附繕本)。
                                書記官  林  育  德
中　　華　　民　　國　　96　　年　　8 　　月　　24　　日
附表：（被告丁○○所寄藏之槍彈）
┌──┬────────────────────┐
│編號│       扣案物品名稱及數量               │
├──┼────────────────────┤
│ 一 │改造手槍壹枝（仿BERETTA廠製84型半自動手 │
│    │槍製造之槍枝，換裝土造金屬槍管、土造金屬│
│    │槍機而成之改造手槍，含彈匣壹個，槍枝管制│
│    │編號第0000000000號）。                  │
├──┼────────────────────┤
│ 二 │鑑驗剩餘之直徑約9.0MM土造子彈拾壹顆。   │
└──┴────────────────────┘
